臺灣彰化地方法院民事判決
110年度訴字第909號
原      告  趙漢城  


訴訟代理人  楊錫楨律師
複代理人    洪任鋒律師
被      告  趙漢聰  
上列當事人間請求返還所有權狀事件，本院於民國110年12月15
日言詞辯論終結，判決如下：
    主      文
被告應將坐落彰化縣○○鄉○○段000地號土地所有權狀返還原告。
訴訟費用由被告負擔。
    事實及理由
一、原告主張：原告為坐落彰化縣○○鄉○○段000地號土地（下稱
    系爭土地）所有人，前將系爭土地所有權狀（下稱系爭權狀
    ）交由訴外人即兩造父親趙世炳保管，存放在趙世柄保險箱
    內。嗣趙世柄於109年9月16日死亡，兩造於110年8月31日開
    啟趙世柄保險箱時，發現系爭權狀遺失，原告乃於110年9月
    1日向彰化縣彰化地政事務所申請補發。惟被告於110年9月6
    日向該所提出系爭權狀正本，該所乃駁回原告申請。被告非
    系爭土地所有權人，無權占有系爭權狀。爰依民法第767條
    第1項前段規定，提起本件訴訟。並聲明：如主文所示。
二、被告則以：訴外人即兩造母親趙李秒所有房屋（下稱系爭房
    屋）坐落在系爭土地上，趙世柄前於109年間將系爭權狀交
    由被告保管，表示待系爭房屋處理好後，即可將系爭權狀返
    還原告。被告現仍居住在系爭房屋內等語，資為抗辯。並聲
    明：原告之訴駁回。
三、得心證之理由：
（一）按所有人對於無權占有或侵奪其所有物者，得請求返還之
      。民法第767條第1項前段定有明文。次按以無權占有為原
      因，請求返還所有物者，占有人對所有權存在事實無爭執
      ，而僅以非無權占有為抗辯者，所有人對其所有物被無權
      占有事實無舉證責任，應由占有人就其取得占有係有正當
      權源之事實證明之。
（二）經查，原告為系爭土地及系爭權狀所有人，而系爭權狀現
      由被告占有中等情，有土地登記謄本、異動索引、彰化縣
      彰化地政事務所110年9月29日彰地一字第1100008379號函
      附土地登記申請資料、登記案件駁回通知書、110年9月7
      日彰地一字第1100007680號函在卷可稽（見本院卷第13頁
      、第27頁、第33頁至第57頁、第19頁），復為兩造所不爭
      執，自堪信為真實。被告雖抗辯系爭權狀係趙世炳交由被
      告保管等語，惟未舉證以實其說，自難採信。此外，被告
      復未主張其有何占有系爭權狀之法律上權源，則原告依民
      法第767條第1項前段規定，請求被告返還系爭權狀，即屬
      有據，應予准許。
四、綜上所述，原告依民法第767條第1項前段規定，請求被告返
    還系爭權狀，為有理由，應予准許。
五、本件事證已臻明確，兩造其餘攻擊防禦方法及證據，核與判
    決結果不生影響，爰不一一論列，併此敘明。
六、訴訟費用負擔之依據：民事訴訟法第78條。
中　　華　　民　　國　　111 　年　　1 　　月　　20　　日
                  民事第一庭    法  官  歐家佑
以上正本係照原本作成。
如不服本判決，須於判決送達後20日內向本院提出上訴狀。(須
按他造當事人之人數附繕本)。如委任律師提起上訴者，應一併
繳納上訴審裁判費。
中　　華　　民　　國　　111 　年　　1 　　月　　20　　日
                                書記官  黃明慧